【裁判字號】    95,訴,93
【裁判日期】    950606
【裁判案由】    偽造文書等
【裁判全文】
臺灣桃園地方法院刑事判決                95年度訴字第93號
公  訴  人  台灣桃園地方法院檢察署檢察官
被      告  丁○○
                    （另案在臺灣臺北監獄執行中）
            甲○○
上列被告等因偽造文書等案件，經檢察官提起公訴（94年度偵字
第6192號、第14906 號）及併案審理（94年度偵字第14906 號）
，本院判決如下：
    主  文
丁○○、甲○○共同連續行使偽造私文書，足以生損害於他人，
丁○○處有期徒刑陸月、甲○○處有期徒刑肆月，如易科罰金，
均以佰元折算壹日。如附表所示編號一至十三簽帳單第二聯銀
行存根聯及如附表所示編號二第三聯商店存根聯上偽造之「戊○○」署押共拾肆枚，均沒收。
    事  實
一、丁○○與戊○○係自民國86年9 月10日起同居之男女朋友，
    2 人於93年8 月8 日某時因細故發生爭執，戊○○憤而離家
    出走，詎丁○○竟意圖為自己不法之所有，而基於竊盜及偽
    造文書之犯意，於同年8 月底某時，在桃園縣桃園市○○街
    681 巷5 號2 人同居之處所內，徒手竊得戊○○所有之新竹
    國際商業銀行所核發之信用卡（卡號為0000-0000-0000-000
    0）1 張 ，得手後，並先在該信用卡背面偽造「戊○○」之
    署名以偽造完成表示戊○○同意使用該信用卡及於使用時供
    特約商店核對身分證明之信用卡私文書後，再持該信用卡至
    桃園縣蘆竹鄉○○路○ 段63巷6 樓之2 住處樓下交予甲○○
    ，甲○○明知丁○○所交付戊○○之上開信用卡係竊取所得
    之贓物，仍予以收受，2 人旋基於意圖為自己不法所有及行
    使偽造私文書之概括犯意聯絡，由甲○○先打電話開卡，嗣
    後丁○○、甲○○再共同於如附表所示之時間、地點連續盜
    刷而使用上開信用卡之偽造私文書，再由甲○○在簽帳單上
    偽造「戊○○」之署押而完成偽造私文書簽帳單交付如附表
    所示特約商店店員以行使，使該店員陷於錯誤而交付如附表
    所示之物品，足以生損害於新竹國際商業銀行、如附表所示
    信用卡特約商店、戊○○，嗣因新竹國際商業銀行行員於93
    年11月20日打電話向戊○○催收帳款，戊○○始知悉上開信
    用卡被竊並已遭盜刷。
二、丁○○復承上開竊盜之概括犯意，明知戊○○已於93年12月
    7 日將桃園縣桃園市○○街681 巷5 號房屋及房內家具賣予
    丙○○，並於同年月14日點交完成，丁○○依丙○○貼在上
    該處所門口之聯絡電話向丙○○表示希望可以搬走關公像、
    電視機等物，丙○○同意後，丁○○竟於戊○○點交予丙○○後至94年1 月15日15時前某時，趁至上開處所搬關公像、
    電視機時，分2 次至3 次連續竊取丙○○所有之冷氣機2 台
    、洗衣機、微波爐、烤箱、熱水器、錄放影機各1 台、餐桌
    、沙發各1 組、床頭組3 組，得手後，據為己有，嗣於94年
    1 月15日15時丙○○至上開處所發現，報警處理，始悉上情
    。
三、案經戊○○、丙○○訴請桃園縣政府警察局桃園分局報請臺
    灣桃園地方法院檢察署檢察官偵查起訴。
    理  由
甲、程序部分：
一、按刑事訴訟法第302 條第1 款規定，案件曾經判決確定者，
    應諭知免訴之判決，此於實質上一罪或裁判上一罪之案件，
    其一部事實已經判決確定者，對於構成一罪之其他部分，固
    亦應予以適用，惟查刑法上連續犯之所謂基於概括犯意，必
    須其多次犯罪行為，自始均在一個預定犯罪計劃以內，而出
    於主觀上始終同一犯意之進行，始為相當。若中途另有新犯
    意發生，縱所犯為同一罪名，究非連續其初犯之意思，即不
    能成立連續犯，自應併合處罰（85年度台非字第82號判決意
    旨參照）。
二、被告丁○○前於93年6 月28日下午4 時在臺北市○○區○○
    街1 段26巷28弄12號1 樓乙○○住處前，拾獲乙○○所簽發
    而不慎遺失之支票2 張，予以侵占入己，並基於概括之犯意
    ，於前開支票背書後，分別持向他人調借現金，嗣因掛失止
    付不獲兌現，並經臺灣臺北地方法院於94年8 月17日以94年
    度易字第903 號判決處有期徒刑6 月，於同年9 月12日確定
    ，有臺灣高等法院被告全國前案紀錄表、上開判決在卷可參
    ，被告丁○○於本院審理時自承該案係撿到乙○○所掉支票
    ，然後再持撿到票據去調借現金，與本件案子無關等語，且
    被告丁○○在撿到支票，應無預見會於同年8 月8 日會與戊○○吵架等情，則本件被告丁○○就犯罪事實一詐欺之犯意
    ，與前次詐欺犯行間，並非基於概括犯意而為，乏此概括犯
    意，則本次詐欺犯行與前次詐欺犯行間即無連續犯裁判上一
    罪之適用，本次詐欺犯行自非前次詐欺犯行即臺灣臺北地方
    法院94年度易字第903 號刑事確定判決之既判力所及，本院
    自為實體審理，合先敘明。
乙、實體部分：
壹、就犯罪事實一：
  一、訊據被告丁○○、甲○○固不否認被告丁○○於前揭時、
      地與告訴人戊○○發生口角爭執，戊○○因而離家出走，
      被告丁○○在告訴人戊○○離家後，先在上開信用卡背面
      簽「戊○○」之署名，再由被告甲○○持上開信用卡開卡
      後，2 人共同在附表所示時、地持上開信用卡刷卡購物而
      由被告甲○○在簽帳單上簽「戊○○」之署名等情，惟均
      矢口否認有何上揭犯行，被告丁○○於偵查中先辯稱：信
      用卡是告訴人戊○○於93年7 月中在桃園縣桃園市○○街
      681 巷5 號住處拿給我使用的，當時背面沒有簽名云云（
      見94年度偵字第6192 號 卷第40頁至第41頁），復在第2
      次偵訊、本院審理時改辯以：告訴人第1 次交給我是在家
      裡房間裡，但是我沒有拿，後來載她去臺北縣蘆洲市時，
      車上拿給我，當時同車的己○○有看到云云（見同上偵查
      卷第47頁至第49頁、本院卷第124 頁），被告甲○○辯稱
      ：我與被告丁○○原本是夫妻關係，已於93年8 月19日離
      婚，93年8 月8 日上午我到桃園縣桃園市○○街681 巷5
      號找被告丁○○及告訴人戊○○，當時告訴人戊○○跟我
      說，她有能力給被告丁○○信用卡使用，我沒有，她說有
      拿信用卡給被告丁○○使用，所以後來被告丁○○拿告訴
      人戊○○信用卡要求我幫忙開卡、刷卡簽名時，我沒想那
      麼多，就幫忙簽名云云（見本院卷第127 頁）
  二、經查：
  (一)被告丁○○、甲○○確有持告訴人戊○○之上開信用卡於
      附表所示時、地刷卡購物，並由被告甲○○在簽帳單上簽
      「戊○○」之署名，為被告2 人所自承，核與證人即告訴
      人戊○○所指訴：未在附表所示時、地刷卡消費等情相符
      ，另並有信用卡消費明細、信用卡爭議交易聲明書各1 紙
      、消費簽帳單影本13張在卷可稽（見91年度偵字第6192號
      卷第22頁、第23頁、第27頁至第30頁），則此部分事實堪
      以認定。
  (二)證人即告訴人戊○○於本院審理時證稱：新竹國際商業銀
      行所核發給我之信用卡（卡號為0000-0000-0000-0000）
      是我在91、92年間收到掛號信的，收到信用卡之後，我並
      沒有開卡，就放在房間裡面，我沒有將卡借給人，93年8
      月8 日當天我沒有跟被告甲○○說有將卡交給被告丁○○
      ，當天我離開家時並未帶走證件等語明確（見本院卷第87
      頁至第91頁），被告丁○○、甲○○雖各以前詞置辯，然
      被告丁○○與告訴人戊○○雖屬同居之男女朋友關係，但
      按將自己所申請之信用卡借予他人使用，理應親自在信用
      卡背面簽名並完成開卡手續，何以會將完全未簽名、開卡
      之信用卡交與他人，且若依被告丁○○所辯信用卡是告訴
      人戊○○在93年7 月間即已交付予伊使用，何以被告丁○○會在告訴人於同年8 月8 日離家後，才在信用卡上簽名
      、開卡之程序而使用信用卡刷卡消費？而被告甲○○亦自
      承未見到告訴人戊○○拿信用卡給被告丁○○等情，被告
      甲○○雖辯稱：因聽到告訴人說她有能力拿信用卡給被告
      丁○○使用，所以才會在被告丁○○拿告訴人戊○○信用
      卡給她，要她開卡，並在消費之簽帳單上簽「戊○○」時
      不懷疑云云，然若被告甲○○確有聽到告訴人戊○○說「
      她有能力拿信用卡給被告丁○○使用」，則為何在被告丁○○拿告訴人戊○○之上開信用卡給她開卡時，不會質疑
      為何不是告訴人戊○○自行開卡，實與常理有違，另證人
      己○○於偵查中雖證述：有1 次被告丁○○開車載我們一
      起去臺北，在車上告訴人戊○○有拿1 張信用卡給被告丁○○，當天我們去臺北談完事情，先送戊○○去蘆洲，後
      來我和被告丁○○去三重談事情，談完事情被告丁○○載
      我回桃園，告訴人戊○○沒有一起回來，我們是要去談被
      告丁○○的事情，因為我沒事所以一起跟去云云（見94年
      度偵字第6192號偵查卷第47頁至第48頁），然證人己○○
      所述與被告丁○○於本院審理所辯稱：因為我與己○○要
      去士林玩牌，所以己○○坐在車上，戊○○是在下午6 點
      多在去蘆洲的車上將信用卡交給我的，我跟己○○一起到
      士林玩牌，等到戊○○下班，己○○先回家，我在跟戊○○一起回家云云（見本院卷第124 頁至第125 頁），2 人
      所述顯然不符，是證人己○○所為證述不足為有利被告丁○○之證據。是以，告訴人戊○○所為前開陳述稱並未借
      信用卡予被告丁○○使用，應較可信，被告丁○○、甲○○前開辯解與事實不符，自無可採。被告丁○○、甲○○
      未經告訴人戊○○同意，使用告訴人戊○○之前揭信用卡
      ，以告訴人戊○○名義消費，且偽造告訴人戊○○名義之
      前開簽帳單，欲由告訴人戊○○支付該消費款，則被告丁○○、甲○○持該信用卡消費時，有為自己不法所有之意
      圖甚明。且被告丁○○、甲○○冒用告訴人戊○○之名義
      持該卡消費，使發卡銀行、特約商店誤認係告訴人戊○○
      持該卡消費，並造成告訴人戊○○須清償該消費款，被告
      前開行為足生損害於戊○○、信用卡特約商店及新竹國際
      商業銀行。
  (三)此部分事證明確，被告丁○○、甲○○犯行洵堪認定，應
      予依法論科。
貳、就犯罪事實二：
  一、訊據被告丁○○固不否認有分2 至3 次至桃園縣桃園市○○街681 巷5 號搬走關公像、電視機及冷氣機2 台、微波
      爐、烤箱、錄放影機各1 台、餐桌、沙發各1 組、床頭組
      1 組等物乙情，惟矢口否認有何竊盜犯行，辯稱：東西都
      是我買的云云。
  二、經查：
  (一)告訴人戊○○所有坐落桃園縣桃園市○○街681 巷5 號房
      屋及屋內家具於93年12月7 日以新臺幣5,000,000 元出售
      予告訴人丙○○，並於同年月14日點交完成等情，經證人
      戊○○、丙○○於本院審理時證述明確，並有切結書在卷
      可按，是告訴人丙○○已於93年12月14日點交後取得位在
      桃園縣桃園市○○街681 巷5 號屋內動產所有權之事實堪
      以認定。
  (二)證人即告訴人丙○○於本院審理時證述：我在房屋點交後
      有留1 張紙條在門口，表示房子我已經買了，被告丁○○
      有依照紙條上的電話號碼打電話給我表示要進入屋內搬關
      公像，我有答應電視機也要給他，但我並沒有答應所有家
      具、家電都要給被告丁○○，因為我人住在臺北，所以家
      具、家電應該是在房屋點交後到94年1 月15日15時我到桃
      園縣桃園市○○街681 巷5 號看房子這1 個月間被偷走的
      等語（見本院卷第91頁至第95頁），是被告丁○○竊取告
      訴人丙○○所有之冷氣機2 台、洗衣機、微波爐、烤箱、
      熱水器、錄放影機各1 台、餐桌、沙發各1 組、床頭組3
      組等情，亦堪認定。
  (二)本此部分事證業已明確，被告丁○○此部分犯行堪以認定
      。
參、核被告丁○○就犯罪事實一所為，係犯刑法第320 條第1 項
    之竊盜罪、刑法第339 條第1 項之詐欺取財罪、刑法第216
    條、第210 條之行使偽造私文書罪，就犯罪事實二所為，係
    犯刑法第320 條第1 項之竊盜罪。被告甲○○就犯罪事實一
    所為，係犯刑法第349 條第1 項之收受贓物罪、刑法第339
    條第1 項之詐欺取財罪、刑法第216 條、第210 條之行使偽
    造私文書罪。被告丁○○、甲○○就犯罪事實一所犯偽造署
    押之行為為偽造私文書之部分行為，為偽造私文書之行為所
    吸收，偽造後復持以行使，偽造私文書之低度行為為行使之
    高度行為所吸收，均不另論罪。被告2 人各該附表編號1 至
    13所示之時間、地點，以1 次購物時機，先後緊接行使信用
    卡背面偽造之私文書及行使偽造簽帳單之私文書，並係行使
    同一被害人戊○○之文書其被害法益仍屬同一法益（詳最高
    法院89年度台上字第2730號判決），2 行為之獨立性極為薄
    弱，依一般社會健全概念，在時間差距上，難以強行分開，
    在刑法評價上，以視為2 個舉動之接續施行，合為包括之一
    行為予以評價，較為合理，應各屬接續犯，而為包括之一罪
    （最高法院86年台上字第3295號判例意旨參照）。被告2 人
    就如附表所示之行使偽造私文書及詐欺取財犯行間，有犯意
    聯絡及行為分擔，應以共同正犯論。被告2 人以1 行為因複
    寫同時偽造署名於簽帳單之持卡人存根聯、商店存根聯及銀
    行存根聯，係屬單純一罪。被告2 人所為如附表所示各次行
    使偽造私文書及詐欺取財既遂間及被告丁○○就事實欄一、
    二多次竊盜犯行，均各時間緊接，所犯基本構成要件相同，
    乃基於概括犯意反覆為之，應依刑法第56條規定，分別論以
    情節較重之共同行使偽造私文書、詐欺取財既遂及竊盜一罪
    ，並均加重其刑。被告丁○○竊盜、行使偽造私文書之目的
    均係為詐取財物，堪認被告丁○○所犯竊盜、行使偽造私文
    書、詐欺取財各罪間，具有方法結果之牽連關係，應依刑法
    第55條之規定，從一重之行使偽造私文書罪處斷，被告甲○○收受贓物、行使偽造私文書之目的均係為詐取財物，堪認
    被告甲○○所犯收受贓物、行使偽造私文書、詐欺取財各罪
    間，具有方法結果之牽連關係，應依刑法第55條之規定，從
    一重之行使偽造私文書罪處斷。至檢察官雖未就被告丁○○
    於信用卡背面偽造戊○○署押而偽造文書，惟與起訴之行使
    偽造信用卡私文書部分為實質上一罪關係，另檢察官亦未就
    被告甲○○收受贓物部分之犯行起訴，惟被告甲○○上開犯
    行與檢察官起訴部分有裁判上一罪之關係，為起訴效力所及
    ，本院自得併予審理。至檢察官雖起訴被告甲○○偽造信用
    卡背面戊○○署押而偽造私文書，然為被告甲○○否認，核
    與被告丁○○所辯係伊偽造情節相符，此部分亦不另為無罪
    之諭知。爰審酌被告丁○○與甲○○共同冒名簽帳消費，足
    生損害於真正名義人，並生損害於信用卡交易之安全性及被
    冒用人之利益，盜刷金額102, 350元，被告2 人於犯後坦承
    部分犯行，暨被告2 人之品行、犯罪動機、目的、手段、生
    活狀況、智識程度、犯後態度、所生損害及所得利益等一切
    情狀，分別量處如主文所示之刑，並諭知易科罰金折算標準
    。
肆、被告2 人所偽造「戊○○」名義之簽帳單銀行存根聯13紙、
    特約商店存根聯1 紙，於被告2 人分別提出於如附表所示之
    特約商店後，已屬該特約商店及特約商店向所屬銀行請款之
    銀行所有，而非屬被告所有，自不得宣告沒收，但其上所偽
    造之「戊○○」簽名共14枚部分，仍依刑法第219 條之規定
    ，予以宣告沒收。至被告丁○○在信用卡背面偽造之「戊○○」署名及被告2 人所偽造之「戊○○」名義信用卡簽帳單
    之持卡人存根聯13紙（含其上偽造之「戊○○」署名13枚）
    ，因屬被告2 人所有，且為犯罪所得之物，原應依刑法第38
    條第1 項第3 款之規定，宣告沒收，但被告丁○○稱已丟棄
    ，顯已滅失（含其上之偽造戊○○署名），爰均不另為沒收
    之諭知。
伍、檢察官移送併辦意旨（94年度偵字第14906 號）略以：被告
    丁○○基於於94年1 月15日破壞桃園縣桃園市○○街681 巷
    5 號房屋之大門門鎖，並以紅色、白色及黑色之噴漆，噴灑
    在上開房屋之外牆磁磚上，足以生損害於告訴人丙○○，因
    認被告丁○○另涉犯刑法第354 條之毀損罪嫌。惟按犯罪事
    實應按證據認定之，無證據不得認定犯罪事實，刑事訴訟法
    第154 條第2 項定有明文。被告丁○○堅決否認涉犯此部分
    犯行，辯稱：進入上開屋子是先與告訴人丙○○聯絡，由丙○○聯絡保全公司人員到場開門讓我進入，我並未破壞門鎖
    ，外牆的漆也不是我噴的等語，而證人即告訴人丙○○於本
    院審理時證述：被告丁○○表示要進入屋內搬關公像，我有
    委託新光保全公司的陳小姐去處理，我人在臺北所以沒有過
    來，是鄰居告訴我是被告丁○○噴漆等語（見本院卷第94頁
    ），是證人丙○○並未親見門鎖、外牆係被告丁○○所破壞
    、噴漆，而檢察官所提出之外牆遭噴漆照片則僅能證明該外
    牆有被噴漆之事實，但尚無足以證明卻係被告丁○○所為，
    是上開證據並不足以當然可推定其有毀損之犯行，既查無其
    他積極證據足以證明上情，罪疑唯輕，應為有利被告之認定
    ，本院無從就此併案部分併予論罪。至被告此部分行為是否
    另涉其他罪嫌，則應由檢察官另為處理。
據上論斷，應依刑事訴訟法第299 條第1 項前段，刑法第28條、
第56條、第216 條、第210 條、第320 條第1 項、第349 條第1
項、第339 條第1 項、第55條、第219 條，罰金罰鍰提高標準條
例第1 條前段、第2 條，判決如主文。
本案經檢察官蔡孟利到庭執行職務
中    華    民    國    95    年    6     月    6     日
                  刑事第一庭  審判長法  官  曾淑華
                                    法  官  黃梅淑
                                    法  官  朱美璘
以上正本證明與原本無異
如不服本判決書應於送達後10日內向本院提出上訴狀
                                    書記官  楊鳳滿
中    華    民    國    95    年    6     月    7     日
附錄本案論罪科刑法條：
刑法第216條
行使第二百十條至第二百十五條之文書者，依偽造、變造文書或
登載不實事項或使登載不實事項之規定處斷。
刑法第210條
偽造、變造私文書，足以生損害於公眾或他人者，處5 年以下有
期徒刑。
刑法第320條第1項
意圖為自己或第三人不法之所有，而竊取他人之動產者，為竊盜
罪，處5年以下有期徒刑、拘役或500元以下罰金。
刑法第339條第1項
意圖為自己或第三人不法之所有，以詐術使人將本人或第三人之
物交付者，處5 年以下有期徒刑、拘役或科或併科1 千元以下罰
金。
刑法第349條
收受贓物者，處三年以下有期徒刑、拘役或五百元以下罰金。
搬運、寄藏、故買贓物或為牙保者，處五年以下有期徒刑、拘役
或科或併科一千元以下罰金。
因贓物變得之財物，以贓物論。
附表（單位：新臺幣）：
┌───┬──────┬──────────┬──────────┬──────┐
│編 號 │  時  間    │    地         點   │  刷  卡  金  額    │  所得物品  │
├───┼──────┼──────────┼──────────┼──────┤
│  1   │93.09.02    │桃園縣經國路899 號長│  620元             │  油品      │
│      │20時07分    │榮加油站            │                    │            │
├───┼──────┼──────────┼──────────┼──────┤
│  2   │93.09.04    │桃園縣蘆竹鄉○○路2 │  93,900元          │  金飾      │
│      │15時11分    │段14號              │                    │            │
├───┼──────┼──────────┼──────────┼──────┤
│  3   │93.09.12    │桃園縣蘆竹鄉○○路2 │  900元             │  油品      │
│      │13時05分    │段14號南竹路加油站  │                    │            │
├───┼──────┼──────────┼──────────┼──────┤
│  4   │93.09.14    │同上                │  400元             │  油品      │
│      │14時02分    │                    │                    │            │
├───┼──────┼──────────┼──────────┼──────┤
│  5   │93.09.19    │同上                │  650元             │  油品      │
│      │11時21分    │                    │                    │            │
├───┼──────┼──────────┼──────────┼──────┤
│  6   │93.09.19    │桃園縣蘆竹鄉○○路2 │  780元             │  油品      │
│      │19時56分    │段14號南竹路加油站  │                    │            │
├───┼──────┼──────────┼──────────┼──────┤
│  7   │93.09.24    │桃園縣桃園市○○路  │  650元             │  油品      │
│      │10時47分    │899號長榮加油站     │                    │            │
├───┼──────┼──────────┼──────────┼──────┤
│  8   │93.09.25    │同上                │  750元             │  油品      │
│      │16時11分    │                    │                    │            │
├───┼──────┼──────────┼──────────┼──────┤
│  9   │93.09.27    │ 同上               │  600元             │  油品      │
│      │14時54分    │                    │                    │            │
├───┼──────┼──────────┼──────────┼──────┤
│ 10   │93.09.29    │桃園縣蘆竹鄉○○路2 │  860元             │  油品      │
│      │11時35分    │段14號              │                    │            │
├───┼──────┼──────────┼──────────┼──────┤
│ 11   │93.09.30    │桃園縣桃園市○○路  │  840元             │  油品      │
│      │17時16分    │899號               │                    │            │
├───┼──────┼──────────┼──────────┼──────┤
│ 12   │93.10.04    │同上                │  700元             │  油品      │
│      │12時24分    │                    │                    │            │
├───┼──────┼──────────┼──────────┼──────┤
│ 13   │93.10.07    │同上                │  700元             │  油品      │
│      │14時10分    │                    │                    │            │
├───┼──────┴──────────┴──────────┴──────┤
│總計  │                                      102,350元                       │
└───┴───────────────────────────────────┘


司法院資訊處製作；財團法人民間司法改革基金會備份。
